【裁判字號】    99,訴,126
【裁判日期】    990512
【裁判案由】    違反毒品危害防制條例
【裁判全文】
臺灣嘉義地方法院刑事判決               99年度訴字第126號
公  訴  人  臺灣嘉義地方法院檢察署檢察官
被      告  甲○○
上列被告因違反毒品危害防制條例案件，經檢察官提起公訴（98
年度毒偵字第124 號），被告於本院行準備程序時就被訴事實為
有罪之陳述，經本院合議庭裁定由受命法官改依簡式審判程序審
理，判決如下：
    主  文
甲○○施用第一級毒品，累犯，處有期徒刑玖月。又施用第二級
毒品，累犯，處有期徒刑伍月。又施用第一級毒品，累犯，處有
期徒刑拾壹月。應執行有期徒刑壹年陸月。
    犯 罪 事 實
一、甲○○前曾：(一)因施用毒品案件，經臺灣雲林地方法院以89
    年度毒聲字第776 號裁定令入戒治處所施以強制戒治1 年，
    嗣經同院以89年度毒聲字第1506號裁定停止強制戒治並付保
    護管束，再以90年度毒聲字第148 號裁定撤銷停止戒治，令
    入戒治處所施以強制戒治，於民國91年12月19日強制戒治執
    行完畢釋放。(二)另於94年12月12日、13日連續施用第一級毒
    品，經本院以95年度訴字第297 號判處有期徒刑7 月確定；
    再因施用第一、二級毒品案件，經本院以95年度訴字第635
    號判決各處有期徒刑8 月、5 月，應執行有期徒刑1 年確定
    ；前揭各罪嗣經本院裁定減刑及定應執行刑為有期徒刑9 月
    確定。再因施用第一、二級毒品案件，經臺灣高等法院臺中
    分院以96年度上訴字第2615號判決應執行有期徒刑8 月確定
    。前揭各罪接續執行，於97年8 月5 日縮刑期滿執行完畢。
二、詎甲○○猶不知悔改，先後為下列犯行：(一)基於施用第一級
    毒品之犯意，於98年10月20日凌晨某時，在其位於嘉義市○
    ○街165 號之住處，以將海洛因摻入香煙中吸食之方式，施
    用第一級毒品海洛因1 次；另基於施用第二級毒品之犯意，
    於同日某時，在相同地點，以將甲基安非他命置於玻璃球內
    燒烤後吸食煙霧之方式，施用第二級毒品甲基安非他命1 次
    。嗣甲○○於同日16時20分許，在嘉義市嘉雄陸橋旁番社公
    園前由江信義（由檢察官另行偵查）所駕駛之車牌號碼7530
    -SR 號自用小客車內為警查獲，員警得甲○○之同意，於同
    日19時30分許採集其尿液送驗，結果呈海洛因代謝物嗎啡、
    甲基安非他命陽性反應，而悉上情。(二)另基於施用第一、二
    級毒品之犯意，於98年11月20日凌晨某時，在上開住處內，
    以將海洛因及甲基安非他命混合後置於玻璃球內燒烤吸食煙
    霧之方式，同時施用第一級毒品海洛因及第二級毒品甲基安
    非他命1 次；嗣於同日23時許，員警於嘉義市○○路、中興
    路口攔查黃志堅所駕駛、搭載甲○○之車牌號碼S6-0996 號
    自用小客車，發現甲○○形跡可疑，而於同日23時30分許在
    甲○○上開住處前對其盤查，並得甲○○之同意而於98年11
    月21日1 時5 分許採集其尿液送驗，結果亦呈海洛因之代謝
    物嗎啡、甲基安非他命陽性反應，始悉上情。
三、案經嘉義市政府警察局第一分局報請臺灣嘉義地方法院檢察
    署檢察官偵查起訴。
    理  由
一、本件被告所涉犯者為毒品危害防制條例第10條第1 項、第2
    項，均非死刑、無期徒刑、最輕本刑為3 年以上有期徒刑之
    罪或高等法院管轄第一審案件。本院行準備程序時，被告就
    被訴事實為有罪之陳述，經告知簡式審判程序之旨，並聽取
    檢察官及被告之意見後，本院爰依刑事訴訟法第273 條之1
    第1 項裁定由受命法官獨任進行簡式審判程序。故本件簡式
    審判程序之證據調查，依刑事訴訟法第273 條之2 規定，不
    受同法第159 條第1 項、第161 條之2 、第161 條之3 、第
    163 條之1 及第164 條至第170 條規定之限制，合先敘明。
二、訊據被告對於上揭犯罪事實均坦承不諱（見本院卷第101 、
    108 頁）；就上揭犯罪事實二(一)部分，員警得被告之同意，
    而於98年10月20日19時30分許採集其尿液送驗，結果呈海洛
    因代謝物嗎啡及甲基安非他命陽性反應等情，有採尿同意書
    、嘉義市政府警察局第一分局偵辦毒品案件代號與真實姓名
    對照表（代號：1N981001）、台灣檢驗科技股份有限公司98
    年11月11日濫用藥物尿液檢驗報告各1 份在卷可佐（見嘉市
    警一偵字第0980003587號警卷第30、31頁，毒偵字第1606號
    卷第17頁）；另就上揭犯罪事實二(二)部分，員警得被告之同
    意，而於98年11月21日1 時5 分許採集其尿液送驗，結果呈
    海洛因代謝物嗎啡及甲基安非他命陽性反應等情，有被告之
    98年11月20日偵訊筆錄、嘉義市政府警察局第一分局毒品危
    害防制條例案件尿液送驗姓名對照表（編號：1A981105）、
    台灣檢驗科技股份有限公司98年12月16日濫用藥物尿液檢驗
    報告各1 份在卷足稽（見嘉市警一偵字第0980004051號警卷
    第3 、24頁，毒偵字第1753號卷第16頁）。綜上足認被告具
    任意性之自白均與事實相符。
三、按施用第一、二級毒品為犯罪行為，毒品危害防制條例第10
    條定有處罰明文；故施用第一、二級毒品者，依前揭規定本
    應科以刑罰，惟基於刑事政策，對合於一定條件之施用者，
    則依同條例第20條、第23條之規定，施以觀察、勒戒及強制
    戒治之保安處分；又毒品危害防制條例於92年7 月9 日修正
    公布，自93年1 月9 日施行，其中第20條、第23條將施用毒
    品之刑事處遇程序，區分為「初犯」及「5 年內再犯」、「
    五年後再犯」，依其立法理由之說明：「初犯」，經觀察、
    勒戒或強制戒治後，應為不起訴處分或不付審理之裁定；經
    觀察、勒戒或強制戒治執行完畢釋放後，「5 年內再犯」者
    ，因其再犯率甚高，原實施之觀察、勒戒及強制戒治既已無
    法收其實效，爰依法追訴或裁定交付審理；至於經觀察、勒
    戒或強制戒治執行完畢釋放後，「5 年後再犯」者，前所實
    施之觀察、勒戒或強制戒治已足以遮斷其施用毒品之毒癮，
    為期自新及協助其斷除毒癮，仍適用「初犯」規定，先經觀
    察、勒戒或強制戒治之程序；從而依修正後之規定，僅限於
    「初犯」及「5 年後再犯」兩種情形，始應先經觀察、勒戒
    或強制戒治程序；倘被告於5 年內已再犯，經依法追訴處罰
    ，縱其第3 次（或第3 次以上）再度施用毒品之時間，在初
    犯經觀察、勒戒或強制戒治執行完畢釋放5 年以後，已不合
    於「5 年後再犯」之規定，且因已於「5 年內再犯」，顯見
    其再犯率甚高，原實施觀察、勒戒或強制戒治，已無法收其
    實效，即應依該條例第10條處罰（最高法院97年度第5 次刑
    事庭會議決議二參照）。查被告前因施用毒品案件，經法院
    裁定令入戒治處所施以強制戒治，於91年12月19日強制戒治
    執行完畢釋放，嗣於5 年內之94年12月12日、13日連續施用
    第一級毒品，經本院以95年度訴字第297 號判處有期徒刑7
    月確定等情，有本院上開判決書及臺灣高等法院被告前案紀
    錄表在卷可佐。依前揭說明，被告本件所為如犯罪事實二所
    載之施用第一、二級毒品犯行，即應依法追訴處罰甚明。本
    件事證明確，應予依法論科。
四、論罪科刑：
(一)查海洛因、甲基安非他命分別為毒品危害防制條例所定之第
    一、二級毒品，是核被告犯罪事實二(一)、(二)所為，均係犯毒
    品危害防制條例第10條第1 項之施用第一級毒品罪，以及同
    條第2 項之施用第二級毒品罪；其為施用而持有海洛因、甲
    基安非他命之低度行為，應分別為施用之高度行為所吸收，
    均不另論罪。其中犯罪事實二(二)部分，被告供稱其係將海洛
    因及甲基安非他命混合在一起同時施用（見本院卷第101 頁
    ），既無證據足認被告係分別施用第一、二級毒品，應認其
    該次係以一施用毒品行為同時觸犯毒品危害防制條例第10條
    第1 項之施用第一級毒品罪以及同條第2 項之施用第二級毒
    品罪，為想像競合犯，應依刑法第55條之規定，從一重之施
    用第一級毒品罪論處。另被告有犯罪事實一(二)所載之前案紀
    錄，於97年8 月5 日縮刑期滿執行完畢，有臺灣高等法院被
    告前案紀錄表在卷足稽，其係於受徒刑之執行完畢後，5 年
    以內故意再犯本件有期徒刑以上之3 罪，均應依刑法第47條
    第1 項之規定論以累犯，並加重其刑。再其所犯上開3 罪，
    犯意各別，行為互殊，應予分論併罰。
(二)爰依被告之供述（見本院卷第111 頁）及卷附其前案紀錄表
    、前案判決書等，審酌：被告為國中畢業之智識程度，有多
    次施用毒品等前案紀錄，入監前係從事會計工作，獨自生活
    ，及其經觀察、勒戒及強制戒治，仍屢遭查獲施用毒品，顯
    無戒除毒癮之決心，惟施用毒品係屬戕害自身健康行為，及
    其犯後坦承犯行，惟係經本院通緝始到案之犯後態度等一切
    情狀，就其所犯3 罪分別量處如主文所示之刑，並定其應執
    行之刑，以示懲儆。
(三)另查，員警於98年10月20日查獲被告與江信義時，雖扣得海
    洛因8 包、安非他命3 包、電子磅秤1 具、手機1 支以及門
    號0000000000號SIM 卡1 張等物，惟被告供稱上開扣案物均
    係江信義所有（見本院卷第108 至109 頁），核與查獲該案
    之警員龔俊吉陳稱：當日搜索時係在自用小客車後座腳踏板
    中間看見一男用手提包，江信義表示該手提包為其所有，打
    開該手提包後，裡面放有上開扣案毒品等語（見本院99年3
    月11日辦理刑事案件電話紀錄查詢表，本院卷第59頁）相符
    ；另員警於98年11月20日查獲被告與黃志堅時扣得之安非他
    命1 包，被告供稱係黃志堅所有，與本案無關（見本院卷第
    109 頁），核與黃志堅證述之情節（見毒偵字第1753號卷第
    10至11頁）相符；上開扣案物既非被告所有，亦無證據足認
    與本件施用毒品犯行相關，自不得予以沒收。另被告於98年
    10月20日為警查獲時扣得之白色粉末1 小包（即嘉市警一偵
    字第09 80003587 號卷第22頁扣押物品目錄表記載之「海洛
    因2.6 公克1 小包」），經鑑定未發現含法定毒品成分，淨
    重2.52公克，有法務部調查局98年11月17日鑑定書在卷足稽
    （見本院卷第60頁），被告復供稱該白色粉末係葡萄糖，係
    伊以前摻入海洛因施用時剩下的，與本件施用毒品案無關（
    見本院卷第109 頁），既無證據足認係被告所有且供本件犯
    罪所用之物，自不得予以沒收，附此敘明。
據上論斷，應依刑事訴訟法第273條之1第1項、第299條第1 項前
段，毒品危害防制條例第10條第1項、第2項，刑法第11條前段、
第55條、第47條第1項、第51條第5款，判決如主文。
本案經檢察官楊騏嘉到庭執行職務。
中    華    民    國    99    年    5    月    12     日
                  刑事第三庭  法  官  陳蒨儀
以上正本證明與原本無異。
如不服本判決應於收受判決後10日內向本院提出上訴書狀，並應
敘述具體理由；其未敘述上訴理由者，應於上訴期間屆滿後20日
內向本院補提理由書（均須按他造當事人之人數附繕本）「切勿
逕送上級法院」。
中    華    民    國    99    年    5     月    12    日
                              書記官  楊國色
附錄本判決論罪法條：
毒品危害防制條例第10條
施用第一級毒品者，處6月以上5年以下有期徒刑。
施用第二級毒品者，處3年以下有期徒刑。

司法院資訊處製作；財團法人民間司法改革基金會備份。
